臺灣臺南地方法院民事裁定　九十一年度小上字第四六號
　　上　訴　人　甲○○
　　被上訴人　　第一產物保險股份有限公司
　　法定代理人　李正漢
　　訴訟代理人　吳信忠
右當事人間請求清償借款事件，上訴人對於中華民國九十一年六月二十八日本院台南
簡易庭第一審判決（九十年度南小字第六０七號）提起上訴，本院裁定如左：
      主      文
上訴駁回。
第二審訴訟費用由上訴人負擔。
      理      由
一、按對於小額程序之第一審裁判之上訴，非以其違背法令為理由，不得為之，又上
    訴狀應記載上訴理由，並表明原判決所違背之法令及其具體內容，依訴訟資料可
    認原判決有違背法令之具體事實，民事訴訟法第四百三十六條之二十四第二項及
    第四百三十六條之二十五分別定有明文。且依同法第四百三十六條之三十二準用
    同法第四百六十八條之規定，判決不適用法規或適用不當者，為違背法令。而判
    決有同法第四百六十九條第一款至第五款情形之一者，為當然違背法令。是當事
    人對於小額程序之第一審判決提起上訴，如依民事訴訟法第四百六十八條規定，
    以第一審判決有不適用法規或適用法規不當為理由時，其上訴狀或理由書應有具
    體之指摘，並揭示該法規之條項或其內容。若係成文法以外之法則，應揭示該法
    則之旨趣。倘為司法院解釋、或最高法院之判例，則應揭示該判解之字號或其內
    容。如以民事訴訟法第四百六十九條第一款至第五款所列情形為理由時，其上訴
    狀或理由書，應揭示合於該條款之事實。上訴狀或理由書如未依此項方法表明，
    或其所表明者，顯與上開法條規定之情形不相合時，即難認為已對第一審判決之
    違背法令有具體之指摘，其上訴自難認為合法。
二、上訴意旨略謂；「一就程序上：原判決認定之事實及理由顯為訴外裁判：本件原
    繫屬　鈞院新營易庭審理，於該庭第一次通知進行調解程序時，審判長法官曾當
    庭訊問被上訴人即原告訴訟代理人，請其陳述提起本件請求法律關係，原告訴訟
    代理人當庭即斬釘截回答說：「依保險法第五十三條之規定」取得代位求償權。
    審判長法官再問上訴人即被告對此有何意見﹖被告則答以「否認被告為要保人」
    。至此，本件被告上訴人提起本件訴訟之法律關係為「給付保險理賠金」殆無疑
    義。且被上訴人於民國九十年十二月間提出之支付命令聲請狀中第二項亦自認請
    求原因及事實第三款亦明確指出依保險法第五十三條之規定，債權人取得代位求
    償權。後被上訴人均未再訴之變更，上訴人亦未接獲任何訴之變更之繕本或告知
    ，若有為訴之變更，上訴人也不同意（以上之證據詳卷）。詎原審仍依民法第二
    百九十五條第一項、第二九七條權移轉之法律關係判決上訴人敗訴，其判決顯為
    違反民法第二百二十六條之規定，就被上訴人未提出請求之聲明為判決，其判決
    當法令。二就實體上而言，若　鈞院仍認原審前開判決並無訴外判決情形，雖上
    訴人否認之，但在此仍補充實體之上訴理由如下：1.查原審判決上人敗訴之理由
    ，無非以被上訴人已提出上訴人向中國信託辦理之簡通信貸款書、借據、中國信
    託之帳務明細表等為依據。唯查，前開中國信託之之帳務明細表，僅為中國信託
    自己內部自己記錄之資料，其並未經上訴人或判決確認之，上訴人否認尚有積欠
    前開欠款未還，此外，被上訴人復未提出任何證明文件以證明該項主張，原審復
    未詳加調查遽為判決上訴人敗訴，其有應於審判期日應調查之證據而未調查，判
    決當然違背法令。2.原判決理由欄復記載，上訴人對其向中國信託借款未還之事
    實，亦不爭執。但又在事實及理由第二項中卻記載「上訴人否認原告（被上訴人
    ）提出之所有文件為真正」，這其中當然包括否認中國信託之帳務明細表，上訴
    人何曾表示過不爭執，由此可見前開記載並無根據，應為原審臆測之詞，且事實
    上前後矛盾。雖鈞院新營簡庭固曾訊問上訴人對系爭借據有無竟見，上訴人答以
    形式上不爭執；然所謂不爭執僅指上訴人對曾簽立該借據不爭執，非指上訴人對
    內容不爭執，因此原審對此容有誤會，則其判決理由所載之依據，並未加以說明
    ，其判決當然違背法令。3.按債權之讓與，非經讓與人或受讓人通知債務人，對
    於債務人不生效力，但法律另有規定者，不在此限；受讓人將與人所立之字據提
    示於債務人者，與通知有同一之效力。債務人於受通知時，所得對抗讓與人之事
    由，皆得以之對抗受讓人。為民法第二百九十七條、二百九十九條所明訂。其立
    法意旨為保障債務人。所以構成要件必需讓與人已將讓與通知債務人或受讓人已
    將讓與字據提示於債務人。該項規定中所謂之「通知」者必需為一定之法律行為
    始生效力，並必需提出已將類似存證信函等證明文件送達債務人收受，目的為證
    明債務人已經收受並持有該移轉證明文件，用以對抗讓與人爾後再為重複請求之
    依據，否則債務人日後將無證據可資對抗。因此，原判決理由第四項所記載之「
    免誤向債權人清償而已」已與保障債務人避免重複給付之旨趣有所違誤，殊不知
    ，債務人若未持有該移轉之正式通知，則該債權尚存於讓與人手中，並得隨時再
    向債務人請求。此對債務人極不公平。更何況上訴人從未接獲讓與人前開移轉之
    通知，被上訴人亦未舉證證明上訴人已接到讓與人之通知；另被上訴人雖於原審
    提出移轉之影印資料，唯影印資料並無證據力，該影印資料上訴人否認之。另上
    訴人同時主張以並未積欠讓與人中國信託系爭款項之事由來對抗被上訴人，則被
    上訴人就此有利於己之主張，其應負舉證責任，被上訴人復未加以舉證。此即原
    判決理由有不備之情形，其判決當然違背法令。4.綜上所述，被上訴人原審之訴
    顯無理由，原審復未予詳查，予上訴人敗訴之判決為違背法令，為此，謹請判決
    如上訴聲明為禱云云。
三、復依民事訴訟法第四章小額訴訟程序一章各條文規定意旨，「第四百三十六條之
    八；關於請求給付金錢或其他代替物或有價證券之訴訟，其標的金額或價額在新
    臺幣十萬元以下者，適用本章所定之小額程序。法院認適用小額程序為不適當者
    ，得依職權以裁定改用簡易程序，並由原法官繼續審理。前項裁定，不得聲明不
    服。第一項之訴訟，其標的金額或價額在新臺幣五十萬元以下者，得以當事人之
    合意適用小額程序，其合意應以文書證之。第四百三十六條之九；小額事件當事
    人之一造為法人或商人者，於其預定用於同類契約之條款，約定債務履行地或以
    合意定第一審管轄法院時，不適用第十二條或第二十四條之規定。但兩造均為法
    人或商人者，不在此限。第四百三十六條之十；依小額程序起訴者，得使用表格
    化訴狀，其格式由司法院定之。第四百三十六條之十一；小額程序，得於夜間或
    星期日或其他休息日行之。但當事人提出異議者，不在此限。第四百三十六條之
    十二；第四百三十六條之八所定事件，依法應行調解程序者，如當事人一造於調
    解期日五日前，經合法通知無正當理由而不於調解期日到場，法院得依到場當事
    人之聲請，命即為訴訟之辯論，並得依職權由其一造辯論而為判決。調解期日通
    知書，並應記載前項不到場之效果。第四百三十六條之十四；有下列各款情形之
    一者，法院得不調查證據，而審酌一切情況，認定事實，為公平之裁判：一、經
    兩造同意者。二、調查證據所需時間、費用與當事人之請求顯不相當者。第四百
    三十六條之十五；當事人為訴之變更、追加或提起反訴，除當事人合意繼續適用
    小額程序並經法院認為適當者外，僅得於第四百三十六條之八第一項之範圍內為
    之。第四百三十六條之十六；當事人不得為適用小額程序而為一部請求。但已向
    法院陳明就其餘額不另起訴請求者，不在此限。第四百三十六條之十八；判決書
    得僅記載主文，就當事人有爭執事項，於必要時得加記理由要領。前項判決得於
    訴狀或言詞起訴筆錄上記載之。前二項判決之記載得表格化，其格式及正本之製
    作方式，由司法院定之。第四百三十六條之十九；法院為訴訟費用之裁判時，應
    確定其費用額。前項情形，法院得命當事人提出費用計算書及釋明費用額之文書
    。第四百三十六條之二十；法院為被告敗訴之判決時，應依職權宣告假執行。第
    四百三十六條之二十一；法院命被告為給付時，如經原告同意，得為被告於一定
    期限內自動清償者，免除部分給付之判決。第四百三十六條之二十二；法院依被
    告之意願而為分期給付或緩期清償之判決者，得於判決內定被告逾期不履行時應
    加給原告之金額。但其金額不得逾判決所命原給付金額或價額之三分之一。第四
    百三十六條之二十三；第四百二十八條至第四百三十一條、第四百三十二條第一
    項、第四百三十三條至第四百三十四條之一及第四百三十六條之規定，於小額程
    序準用之。第四百三十六條之二十四；對於小額程序之第一審裁判，得上訴或抗
    告於管轄之地方法院，其審判以合議行之。對於前項第一審裁判之上訴或抗告，
    非以其違背法令為理由，不得為之。；第四百三十六條之二十五上訴狀內應記載
    上訴理由，表明下列各款事項：一、原判決所違背之法令及其具體內容。二、依
    訴訟資料可認為原判決有違背法令之具體事實。第四百三十六條之二十六；應適
    用通當訴訟程序或簡易訴訟程序事件，而第一審法院行小額程序者，第二審法院
    得廢棄原判決，將該事件發回原法院。但第四百三十六條之八第四項之事件，當
    事人已表示無異議或知其違背或可得而知其違背，並無異議而為本案辯論者，不
    在此限。前項情形，應予當事人陳述意見之機會，如兩造同意由第二審法院繼續
    適用小額程序者，應自為裁判。第一項之判決，得不經言詞辯論為之。第四百三
    十六條之二十七；當事人於第二審程序不得為訴之變更、追加或提起反訴。第四
    百三十六條之二十八；當事人於第二審程序不得提出新攻擊或防禦方法。但因原
    法院違背法令致未能提出者，不在此限。第四百三十六條之二十九；小額程序之
    第二審判決，有下列情形之一者，得不經言詞辯論為之：一、經兩造同意者。二
    、依上訴意旨足認上註為無理由者。第四百三十六條之三十；對於小額程序之第
    二審裁判，不得上訴或抗告。第四百三十六條之三十一；對於小額程序之第一審
    裁判，提起上訴或抗告，經以上訴或抗告無理由為駁回之裁判者，不得更以同一
    理由提起再審之訴或聲請再審。第四百三十六條之三十二；第四百三十六條之十
    三、第四百三十六條之十四、第四百三十六條之十九、第四百三十六條之二十一
    及第四百三十六條之二十二之規定，於小額事件之上訴程序準用之。第四百三十
    八條至第四百四十五條、第四百四十八條至第四百五十條、第四百五十四條、第
    四百五十五條、第四百五十九條、第四百六十二條、第四百六十三條、第四百六
    十八條、第四百六十九條第一款至第五款、第四百七十一條至第四百七十三條及
    第四百七十五條第一項之規定，於小額事件之上訴程序準用之。第四編之規定，
    於小額事件之抗告程序準用之」。顯見小額訴訟制度之有上述各種較普通訴訟程
    序簡便之規定，理由乃在「訴訟經濟」考量，因之，乃規定；有下列各款情形之
    一者，法院得不調查證據，而審酌一切情況，認定事實，為公平之裁判：一、經
    兩造同意者。二、調查證據所需時間、費用與當事人之請求顯不相當者。對於小
    額程序之第一審裁判，得上訴或抗告於管轄之地方法院，其審判以合議行之。對
    於前項第一審裁判之上訴或抗告，非以其違背法令為理由，不得為之。當事人於
    第二審程序不得提出新攻擊或防禦方法。但因原法院違背法令致未能提出者，不
    在此限。依小額程序起訴者，得使用表格化訴狀，其格式由司法院定之。小額程
    序，得於夜間或星期日或其他休息日行之。但當事人提出異議者，不在此限。起
    訴既可採用表格化訴狀，顯然，就各種法律要件、關係之要求並毋庸如一般訴訟
    之要求清晰、確實，只要確實雙方當事人間確有債權、債務存在，法院即可依法
    判決，
四、經查；本件訴訟標的金額為新台幣六萬一千一百元，被上訴人於依督促程序請求
    發支付命令之時，即已表明上訴人係向案外人中國信託銀行借款十五萬未依約還
    款，被上訴人因承保案外人之貸款保險，賠償案外人六萬一千一百元，案外人已
    將債權移轉於被上訴人，因之，被上訴人請求上訴人依法應償還六萬一千一百元
    ，提出借據、消費者貸款信用保險單、領款收據、債權移轉證明書等件為證，上
    訴人收受支付命令後提起異議，當已知悉被上訴人請求之法律依據，則於小額訴
    訟制度下，所重要者，厥在是否確實有該項債權、債務關係而已。被上訴人所陳
    述法律關係並非必要，始符合小額訴訟之經濟要求。本件訴訟於視為起訴後經歷
    本院先分案為九十一年度營小調字第一三七號（91.4.2分案），調解中，上訴人
    又請求因戶籍地為台南市○○路四六五之五號，請求改由本院台南簡易庭審理，
    當庭，上訴人也坦承有向中國信託銀行借款未全部清償，有調解程序筆錄佐證，
    上訴人復又陳明通訊地址為台南市○○路一七零號，該案經承辦法官書寫簽呈移
    轉由台南簡易庭又是分為九十一年度南小調字第六三二號（91.5.9分案），上訴
    人則經合法傳訊無故不到庭，經視為調解不成立，又再改分為九十一年南小字第
    六零七號清償借款案件，被告又經合法傳訊，無故不到庭，經法官適用上開規定
    並因上訴人對借款並未還清不爭執而逕行言詞辯論而為判決上訴人敗訴，於法應
    無若何違誤。
五、上訴人對有向中國信託銀行借款未全部清償並未爭執，經法院合法傳喚故不到庭
    ，遂經法院逕行判決敗訴，經核原審法院之判決應無若何違背法令可言，上訴人
    執本件判決理由欄「二」所載之各種理由，空言泛認原審判決有訴外裁判、違背
    法令，復未依前開說明對原審判決表明原判決所違背之法令及其具體內容。故被
    上訴人辯稱上訴人之上訴顯係為意圖延滯訴訟，尚非不可採。是則，就本案件之
    採證與認定，原判決已於理由中予以審酌論駁，且上訴人上開陳述，亦屬事實上
    問題，自無原審違背法令之情形。是上訴人所陳均非屬原判決有不適用法規、適
    用法規不當、或民事訴訟法第四百六十九條第一款至第五款所列之情形等違背法
    令事由，亦難認對該判決之如何違背法令已有具體之指摘。依首揭說明，應認其
    上訴為不合法，應予駁回。
六、結論：本件上訴為不合法，依民事訴訟法第四百三十六條之二十四第一項、第四
    百三十六條之三十二第二項、第四百四十四條第一項前段、第九十五條、第七十
    八條，裁定如主文。
中　　　華　　　民　　　國　　九十一　　年　　　十　　　月　　十一　　日
                                臺灣臺南地方法院民事第一庭
~B審判長法　官　周素秋
　　　　法　官　黃欣怡
　　　　法　官　何清池
右為正本係照原本作成
本裁定不得抗告
中　　　華　　　民　　　國　　九十一　　年　　　十　　　月　　十一　　日
~B　法院書記官　許悉愛
